【裁判字號】    96,苗簡,481
【裁判日期】    970331
【裁判案由】    侵權行為損害賠償
【裁判全文】
臺灣苗栗地方法院民事簡易判決       96年度苗簡字第481號
原      告  甲○○
被      告  乙○○
訴訟代理人  謝清傑律師
上列當事人間請求侵權行為損害賠償事件，本院於民國97年3 月
18日言詞辯論終結，判決如下：
    主    文
被告應給付原告新臺幣壹萬元，及自民國九十六年三月十三日起
至清償日止，按年息百分之五計算之利息。
原告其餘之訴駁回。
訴訟費用由被告負擔百分之二，餘由原告負擔。
本判決原告勝訴部分得假執行；但被告如以新臺幣壹萬元為原告
預供擔保，得免為假執行。
    事    實
一、原告起訴主張：被告與原告分別在苗栗縣農田水利會（下稱
    水利會）擔任總務組組長及財務組組員，二人為同事關係。
    緣原告於民國94年8月16日上午9時許，在苗栗縣苗栗市○○
    路61號水利會大樓3 樓總務組辦公室門口附近，與被告及訴
    外人即總務組司機巫雲華就水利會之公務車有無公器私用一
    事發生爭吵，期間原告並出言指責被告，被告一時氣憤，竟
    自其座位拍桌起身，以「幹你娘」之穢語辱罵原告，並趨前
    徒手朝原告之右臉頰揮打，致原告受有口腔黏膜表淺損傷之
    傷害。被告前開傷害行為業經本院95年度易字第284 號、臺
    灣高等法院臺中分院96年度上易字第925 號刑事判決判處拘
    役50日，減為25日確定在案。原告因上開傷害，心生恐懼，
    受有精神上之痛苦，請求被告賠償精神慰撫金48萬元等語。
    並聲明：被告應給付原告48萬元，及自提起附帶民事訴訟之
    日即96年3 月13日起至清償日止，按年息5 ％計算之利息。
二、被告則以：伊雖曾於前開時地，見聞原告與訴外人巫雲華發
    生爭吵，期間伊有要求原告不要大聲講話，並曾為保護自身
    安全而做出伸手的動作等，惟並未傷害原告。而原告所提之
    行政院衛生署苗栗醫院急診病歷，雖記載原告受有「口腔黏
    膜表淺損傷」之傷害（見附卷之臺灣苗栗地方法院檢察署95
    年偵續字第9 號），惟原告右臉頰外皮並無傷痕，豈能造成
    口腔黏膜損傷？是該病歷無法證明原告之傷害係與被告有關
    。且「口腔黏膜表淺損傷」是很輕微、日常生活中很容易發
    生之傷害，或為原告或為他人造成，不得遽指為被告所為。
    再者，刑事審理中之證人林盈達、劉正廣、薛安田、巫雲華
    均證述未看見被告打原告；且訴外人即警員鄧文桂於事發當
    天到達時，看到原告並無明顯外傷，原告亦未向其指出受傷
    部位，顯然不合常理等語，資為抗辯。並聲明：(1)原告之訴
    及假執行之聲請均駁回；(2)如受不利判決，願供擔保請准免
    為假執行。
    理    由
一、按因故意或過失，不法侵害他人之權利者，負損害賠償責任
    。故意以背於善良風俗之方法，加損害於他人者，亦同；不
    法侵害他人之身體、健康、名譽、自由、信用、隱私、貞操
    ，或不法侵害其他人格法益而情節重大者，被害人雖非財產
    上之損害，亦得請求賠償相當之金額，民法第184 條第1 項
    、第195 條第1 項分別定有明文。
二、原告主張之上開傷害部分事實，業據其提出行政院衛生署苗
    栗醫院病歷（見同上95年偵續字第9 號卷）為證，且為本院
    95年度易字第284 號、臺灣高等法院臺中分院96年度上易字
    第925 號刑事判決（卷第59至64頁）所確認，復經本院依職
    權調閱前揭本院95年度易字第284 號卷宗核閱無訛，自堪信
    為真實。雖被告堅決否認有傷害行為，並以：為保護自身安
    全而做出伸手的動作，但未傷害原告云云置辯。然查，事故
    發生時原告除與巫雲華爭吵外，曾用手指著被告咆哮，大聲
    說「你當什麼組長，縱容你的屬下」等語，被告便起身、拍
    桌子，說「甲○○，你幹什麼」，走出座位，並有推擠、伸
    手去撥原告之事實，已據在場之證人巫雲華於刑事偵、審中
    證述甚詳（見本院95年度易字第284 號刑事卷第84至88頁）
    ；已足認被告與原告有肢體之接觸無疑。且本件傷害發生前
    不久，原告及被告已因總務組公務車是否有公器私用一事而
    生芥蒂（本院95年度易字第284 號卷第14頁），旋再因同一
    事由而與被告爭執，被告對原告之不滿程度勢必提高，是被
    告辯稱全無傷害原告之動機云云，尚不足採。再參以前揭病
    歷所載，原告於94年8 月16日經醫師診斷受有口腔黏膜表淺
    損傷之傷害，而原告驗傷時間係事發當日上午9 時48分，距
    離事發之時尚不及1 小時，亦即原告係於員警到場處理後不
    久即前往就醫，並非間隔相當時間。又醫師除開立普拿疼給
    原告服用外，並曾建議其施打破傷風預防針，顯然認為原告
    有接受醫療之需要等情觀之，可認原告應受有前述傷害無誤
    ，且該傷害係事發當時之衝突所造成。被告雖一再否認上開
    傷害行為，既與本院上開認定未合，其所辯自不足採。從而
    ，原告因被告徒手揮打其右臉頰之行為，而受有口腔黏膜表
    淺損傷之傷害，堪可認定，揆諸首揭法條規定，原告請求被
    告賠償精神上之損害，即屬有據。
三、本院審酌原告遭被告揮打右臉頰，精神上必感受相當痛苦，
    並審酌原告係大學畢業，事發時擔任水利會財務組組員（已
    遭免職），目前無業，94、95年度之所得各為739,399 元、
    744,357 元，名下有汽車1 輛；被告係高職畢業，現為水利
    會總務組組長，94、95年度之所得各為1,183,781 元、1,29
    9,521 元，名下有房屋3 間、田賦10筆、土地20筆、投資1
    筆，財產總額為12,837,407元等情，業經兩造分別陳明在卷
    ，並有本院依職權查詢之稅務電子閘門財產所得調件明細表
    等附卷可稽（卷第47至49頁、72至91、96頁）。本院審酌前
    述兩造之身分、經濟能力、知識水準，原告所受傷害程度輕
    微及本件傷害發生之緣由暨其他一切情狀，認原告請求精神
    慰撫金48萬元，尚嫌過高，應核減為1 萬元為允當，逾此數
    額之請求，為無理由，不應准許。
四、綜上，原告基於侵權行為之法律關係，請求被告賠償1 萬元
    ，及自96年3 月13日起至清償日止，按週年利率百分5 計算
    之利息，為有理由，應予准許；逾此部分之請求，即無理由
    ，應予駁回。
五、本件係關於財產權之訴訟其標的金額在50萬元以下之簡易訴
    訟程序，本院為被告敗訴判決部分，應依民事訴訟法第389
    條第1 項第3 款規定，依職權宣告假執行。又被告陳明願供
    擔保，請准免為假執行，經核並無不合，爰酌定相當之擔保
    金額准許之。
六、據上論結，本件原告之訴為一部有理由，一部無理由，依民
    事訴訟法第436 條第2 項、第79條、第389 條第1 項第3 款
    、第392 條第2 項，判決如主文。
中    華    民    國    97    年    3     月    31    日
              苗栗簡易庭法  官  黃怡玲
以上正本係照原本作成。
如對本判決上訴，須於判決送達後20日內向本院提出上訴狀。
                                書記官  葉  政
中    華    民    國    97    年    4     月    1     日


司法院資訊處製作；財團法人民間司法改革基金會備份。
